臺灣高等法院刑事判決
109年度上訴字第3036號
上  訴  人  
即  被  告  陳湧錩  


選任辯護人  饒菲律師
上列上訴人即被告因殺人未遂等案件，不服臺灣新北地方法院10
8年度訴字第570號，中華民國109年6月2日第一審判決（起訴案
號：臺灣新北地方檢察署108年度偵字第7196號），提起上訴，
本院判決如下：
    主  文
上訴駁回。
    事  實
一、陳湧錩明知制式手槍及子彈，均屬槍砲彈藥刀械管制條例所
    管制之違禁物，未經許可，不得無故持有，竟基於持有制式
    手槍、子彈之犯意，於民國106年間某日，在新北市五股區
    成泰路上某處，自真實姓名年籍不詳、自稱「游國興」之成
    年男子處，收受美國GLOCK廠17 Gen4型制式手槍1枝（含彈
    匣1個，槍枝管制編號0000000000號）及9×19mm制式子彈4顆
    （下稱本案手槍、子彈）而持有，並將之藏放在向不知情之
    真實姓名年籍不詳、綽號「小雨」借住之新北市○○區○○路0
    段000號00樓之0中山首府社區之租屋處內。
二、陳湧錩主觀上可預見持槍朝人射擊，子彈可能擊中他人頭部
    、胸腔或腹部等人體重要部位內之臟器或動脈血管而導致大
    量出血，將危及人之性命而足生死亡結果，仍基於縱令致人
    於死亦不違背其本意之不確定殺人故意，於108年3月4日15
    時52分許，駕駛車牌號碼000-0000號自用小客車，前往上開
    租屋處，取得本案槍彈後，再於17時20分許，搭乘計程車前
    往新北市○○區○○路00巷0號前，持該手槍自程文華背部下半
    身方向射擊4發子彈，致程文華左下背3處、左後大腿1處中
    彈，而受有左股骨骨折、骨盆骨折、左膝異物、左臀撕裂傷
    、腸繫膜損傷等傷害。適警員張家豪行經該處附近，聽聞槍
    響並看到係陳湧錩拿槍朝程文華，隨即通知所屬派出所值班
    台派警到場。而陳湧錩於行兇後，即於同日17時28分許，打
    電話向110勤務指揮中心稱，其於金城路開槍打到人，現在
    要直接到土城分局自首等語，並在路邊攔乘不知情之曾城堂
    所駕駛車牌號碼000-000號營業小客車欲前往土城分局，惟
    為到場支援之警力在新北市土城區金城路3段與永豐路口攔
    停，並扣得上開制式手槍1枝及子彈彈殼4顆。
三、案經程文華訴由新北市政府警察局土城分局報告臺灣新北地
    方檢察署檢察官偵查起訴。 
　　理  由
一、證據能力方面：
　　本判決以下援引之審判外供述證據以及書證，本案當事人未
    爭執其證據能力（本院卷第112～117、149～155頁），而該等
    證據經本院審酌並無違法取得之情況，認為適宜做為證據，
    自應有證據能力。
二、認定事實所憑之證據及理由： 
　㈠未經許可持有槍枝及子彈之部分：
    此部分事實，業據被告陳湧錩於警詢、偵查、原審及本院審
    理時均坦承不諱，並有新北市政府警察局土城分局搜索扣押
    筆錄暨扣押物品目錄表、證物清單、108年3月4日新北警土
    偵倫字第1080304143號、108年3月6日新北警鑑帆字第10803
    06080號、第0000000000號刑事案件證物採驗紀錄表、新北
    市政府警察局108年3月21日新北警鑑字第1080515361號鑑驗
    書、內政部警政署刑事警察局108年4月26日刑鑑字第108002
    2078號鑑定書各1份（偵字卷第47～57、335～339、411、415～
    417、423～424頁）、槍枝及子彈照片16張，及現場槍枝掉落
    處照片4張（偵字卷第93～95、97～99、109～118頁）在卷可稽
    。又上開槍彈經送請內政部警政署刑事警察局以檢視法、性
    能檢驗法、電解腐蝕法、比對顯微鏡法鑑驗，其鑑定結果為
    ：⒈送鑑手槍1枝（槍枝管制編號0000000000號），研判係口
    徑9×19mm制式手槍，為美國GLOCK廠17 Gen4型，槍號遭磨滅
    ，經以電解腐蝕法重現結果，研判槍號為AADV734號，槍管
    內具6條右旋來復線，擊發功能正常，可供擊發同口徑制式
    子彈使用，認具殺傷力。⒉送鑑彈殼4顆，認均係已擊發之口
    徑9×19mm制式彈殼。⒊送鑑彈頭3顆，認均係已擊發之口徑9×
    19mm制式銅包衣彈頭，其上具6條右旋來復線。比對結果：
    送鑑手槍（槍枝管制編號0000000000號）試射之彈頭、殼，
    經與同案送鑑彈頭3顆（現場編號8至10）、彈殼4顆（現場
    編號2至4、7）比對結果，其彈頭來復線特徵紋痕及彈底特
    徵紋痕均相吻合，認均係由該槍枝所擊發等情，有內政部警
    政署刑事警察局108年4月26日刑鑑字第1080022078號鑑定書
    1份在卷可憑（偵字卷第429～436頁）。被告上開任意性自白
    與事實相符，堪以採信。
  ㈡殺人未遂之部分：
　　訊據被告固坦承於前揭時、地，持本案手槍自告訴人程文華
    後方射擊，致告訴人受有上述傷害之事實，惟矢口否認殺人
    未遂犯行，辯稱：當天前往案發地點與朋友「小胖」聊天，
    告訴人進來約5分鐘要離開時，認出他就是與「大飛哥」有
    債務糾紛之人，因長期患有情緒問題，情緒管理能力差，且
    有「注意力不足與過動症候群」、「精神官能症（憂鬱焦慮
    症）」及「物質及酒精使用障礙」等精神症狀，因一時情緒
    衝動下，偶起傷害犯意，想要警告並嚇嚇告訴人，就追上他
    ，朝他旁邊的地板開槍，但不知道槍是連發的，一扣扳機全
    部的子彈就都射出來。其沒有要開槍殺他的意思，是後來看
    到他趴在地上，才知道他有中槍。而以告訴人所受傷勢均集
    中在左下背、左後大腿及左膝部等處，頭部、身體上半身重
    要臟器等部位並沒有受傷之情，且其與告訴人距離僅約2公
    尺，告訴人又背對被告，若要殺死告訴人，可朝告訴人頭部
    或身體上半身重要臟器等人體重要部位射擊，是可推知被告
    當時並無殺害告訴人之犯意。至於被告手機內搜尋「開槍打
    人小腿什麼罪」之時間是108年2月，本案犯罪時間是在同年
    3月，兩者無關連性，且從被告上開搜尋之關鍵字，亦可證
    明被告僅有傷害之犯意云云。經查：
  ⒈被告係持手槍朝告訴人射擊：
  ⑴被告於上開時、地，持本案手槍自告訴人後方射擊，並致告
    訴人受有事實欄所載傷害之事實，業據被告於原審審理中自
    白不諱（原審卷一第176～178、192頁），並有新北市政府警
    察局土城分局搜索扣押筆錄、扣押物品目錄表、扣押物品清
    單、108年3月4日新北警土偵倫字第1080304143號、108年3
    月6日新北警鑑帆字第1080306080號、第0000000000號刑事
    案件證物採驗紀錄表、告訴人之亞東紀念醫院108年3月12日
    乙種診斷證明書、108年3月13日亞病歷字第1080313015號函
    、108年7月26日亞病歷字第1080726002號函暨所檢附告訴人
    病歷影本及相關影像光碟、新北市政府警察局新北警鑑字第
    1080778753號現場勘查報告各1份（偵字卷第47～57、235、3
    41～382、385～408、411、415～417頁、本院亞東醫院病歷卷
    ）、槍枝及子彈照片16張、現場照片8張、監視器擷取畫面4
    張、沾有告訴人血跡之毛巾照片3張、案發地點周遭照片8張
    （偵字卷第93～95、97～102、105～107、109～117、133～138頁
    ）在卷可佐，應可認定。
  ⑵被告雖辯稱：僅對告訴人旁邊地板扣了一下扳機，彈頭打到
    地板後再彈射到告訴人身上，非朝告訴人開槍云云。惟查：
    依新北市政府警察局土城分局金城派出所於案發當日18時15
    分許，前往案發現場勘查之結果，於現場路面發現彈殼3顆
    、水溝內發現彈殼1顆之事實，有卷附新北市政府警察局新
    北警鑑字第1080778753號現場勘查報告1份存卷可查（偵字
    卷第344頁），足見被告應至少發射4顆子彈。又告訴人經送
    醫結果，背部受有4處槍傷（左下背3處、左大腿1處），可
    證明被告有射中告訴人4顆子彈之事實。至被告雖辯稱其係
    對告訴人旁邊地板開槍云云，然扣案3顆彈頭經送鑑結果，
    其上未發現有撞擊硬物所形成之跳彈樣態，有內政部警政署
    刑事警察局108年8月27日刑鑑字第1080073159號函在卷可憑
    （原審卷一第215頁）。是被告所辯其係朝告訴人旁邊地上
    開槍，彈頭打到地板後再彈射到告訴人身上云云，不足採信
    。綜上，足徵本件被告確係持槍朝告訴人射擊乙節，堪以認
    定。
  ⒉被告係以殺人之不確定故意，持槍對告訴人背後射擊：
　  按刑法第13條第2項係有關間接故意即不確定故意之規定，
    亦即行為人對於構成犯罪之事實，預見其有發生之可能，因
    該犯罪事實之發生不違背其本意，乃予容認，任其發生之情
    形而言。最高法院94年度台上字第6235號判決意旨可資參照
    。又按殺人未遂之成立，以有殺害他人生命之故意，著手於
    殺人之實行而未發生死亡之結果為要件；倘無使人喪失生命
    之故意，僅在使其身體、健康受到傷害，則為傷害罪。又按
    殺人、重傷害與傷害之區別，應以行為時有無殺人、重傷害
    或傷害之故意為斷，被害人所受傷勢為何、是否為致命部位
    等，雖不能為認定行為人有無殺意之絕對標準，但加害人之
    下手情形如何，於審究犯意方面仍不失為重要參考資料。另
    法院就行為人有無殺人、重傷害或傷害之故意，應就案內一
    切證據詳查審認，視其犯罪動機、所使用之兇器、下手情形
    、殺傷次數、所殺傷部位、傷勢程度、犯後態度等綜合判斷
    ，俾為認定（最高法院94年度台上字第412號判決、85年度
    台上字第5611號判決意旨參照）。經查：
　⑴本案槍彈均為制式，其威力及殺傷力自較土製或改造者為大
    。又該手槍經送內政部警政署刑事警察局鑑定之結果，固認
    為：發現滑套具「半/全自動射擊模式撥鈕」，當彈匣內有
    足夠子彈時，可切換半自動（扣扳機1次可射擊1發），或全
    自動（扣扳機不放開可連續自動射擊）射擊，惟被告案發當
    時，係以何種射擊模式射擊，則無法臆測等節，有內政部警
    政署刑事警察局108年7月22日刑鑑字第1080066424號函1份
    在卷可憑（原審卷一第83頁）。然被告於本院審理中供稱：
    伊於108年2月間，因與人有糾紛，曾帶著本案槍彈自保；「
    游興國」交給伊手槍時，手槍與子彈是合在一起，伊曾經將
    子彈取出再放回彈匣；知道一般槍枝會有保險裝置，但不知
    本案手槍保險在哪裡；108年3月4日是直接將槍放在褲腰內
    ，因為沒有拉手槍滑套，故不怕有危險；拉滑套後，扣下扳
    機即可射擊等語（本院卷第158～159頁）。由被告之供述可
    知：①被告自「游興國」處收受本案槍彈後，曾將子彈從彈
    匣取出再裝回，則因須彈匣須自手槍槍身退出後方能拿出子
    彈，故被告知悉如何裝填子彈及裝卸彈匣，而非單純為「游
    興國」藏放。②被告因與人有糾紛，為求自保，曾於108年2
    月間攜出本案槍、彈，並知使用手槍前要先拉滑套，再扣引
    扳機，則以其既要使用本案槍彈自保觀之，則可證明被告於
    該次攜出前，應會先瞭解如何操作，以使本案槍彈產生自保
    之作用。③被告雖稱不知道本案手槍之保險裝置，但知道一
    般槍枝會有保險裝置。而從本案手槍外觀可看出（本院卷第
    123、125頁照片），該槍並沒有一般手槍的外部保險開關，
    而是以其他方式以避免走火。被告保管該手槍已1、2年，應
    深知該槍外部構造，是其真否不知該手槍有全自動射擊功能
    ，實屬有疑。且被告在為本案射擊前，其將手槍大膽地放置
    在褲腰上，不會擔心槍枝走火而傷及自己，更足以證明其知
    道本案手槍構造及性能。再被告於原審審理中自承係在距告
    訴人背後僅2公尺之處開槍（原審卷一第193頁），以告訴人
    所受傷力均在下背部及左大腿部位觀之，縱認被告行為時扣
    案手槍係誤切換至全自動射擊模式，然以被告所處距告訴人
    甚近，且告訴人所受四處槍傷之位置，分別在左股骨、骨盆
    、左臀與左大腿，有卷附告訴人背部傷勢照片1張附卷可參
    （偵字卷第365頁），足見被告縱使僅扣一次扳機，其係對
    準告訴人之背部下半身或左大腿方向，應可認定。　
　⑵按利用手槍擊發子彈，因子彈射速極高、動能及穿透力強大
    ，若朝人擊發子彈，子彈可能擊中人體重要部位內之臟器或
    動脈血管而導致大量出血，將危及人之性命而足生死亡結果
    。被告既是朝告訴人之背部下半身或左大腿方向射擊，而男
    性背部下半身有骨盆、小腸、脊椎尾部、泌尿、生殖系統等
    ，且與大腿亦均有主動脈，若朝上開部位擊發子彈，可能擊
    中上開重要部位內之臟器或動脈血管而導致大量出血，將危
    及人之性命而足生死亡結果。被告為具一般社會智識經驗之
    成年人，對此當無不知之理。且被告於原審供稱：「（是否
    曾上網搜尋過『開槍打人小腿什麼罪』？）有，…，之後我把
    槍帶在身上，但我也怕萬一開槍把人打死，所以有先查過相
    關的刑事責任」等語（偵字卷第170頁）；「（如果有一個
    人拿槍對你開你覺得只是要傷害你或是可能對你的生命造成
    危險？）我一定會覺得有危險，但我真的沒有想要殺他的意
    思，我知道槍很危險」等語（原審卷一第192頁），並有卷
    附被告手機網路搜尋紀錄擷圖1張在卷可考（偵字卷第275頁
    ），足徵被告主觀上對於持具殺傷力之手槍對人體射擊，具
    有致人於死之危險性，尚非全無所知，則被告明知持具有殺
    傷力之手槍對人體開槍所具之危險性，仍近距離朝告訴人射
    擊，是不論其開槍之動機或意圖為何、射擊單發或連發，猶
    執意朝上開部位射擊，堪認其主觀上確有殺害告訴人之不確
    定故意。至若朝告訴人頭部或身體上半身重要臟器等人體重
    要部位射擊，則已是確定殺人故意，與此有別。故被告以其
    非朝告訴人頭部或身體上半身重要臟器等人體重要部位射擊
    ，而無殺害告訴人之犯意云云，應屬無據。
　⑶至被告辯稱：其搜尋關鍵字「開槍打人小腿什麼罪」，可證
    明主觀上僅有傷害之意思云云。惟被告既否認此查尋與本案
    有關，且被告並非朝告訴人之小腿射擊，故其執此為由，自
    屬無據。
　⑷被告另辯稱：因長期患有精神官能症、重度憂鬱、焦慮症及
    衝動控制困難之身心症狀，才會在一時情緒激動之下犯下此
    案，亦可證其主觀上無殺人犯意云云。但查被告之形式思考
    正常，無幻聽、幻覺症狀，其一般言談能力、記憶力、罪行
    判斷能力並未顯示有不能理解殺人為犯罪行為之認知功能缺
    陷，是被告為上開犯行時，並無辨識能力或控制能力顯著降
    低之情形，此有亞東紀念醫院109年2月27日之精神鑑定報告
    1份可參（原審卷一第381頁）。甚者，被告在槍擊告訴人後
    ，尚知撥打110電話表示自首，有新北市政府警察局勤務指
    揮中心受理各類案件紀單可稽（原審卷一第61頁），並搭乘
    計程車欲前往土城分局，以求減免其刑，足見被告其思慮縝
    密、精神狀態正常，其以患有精神官能症、重度憂鬱、焦慮
    症及衝動控制困難之身心症狀辯稱無殺人犯意云云，亦難採
    信。　
　⒊綜上，被告基於殺人之不確定故意，而持槍朝告訴人之事實
    ，應可認定。從而，被告殺人未遂犯行，事證明確，堪予認
    定。　　　
三、新舊法比較：
　　被告行為後，槍砲彈藥刀械管制條例第4條、第7至9條等規
    定已於109年6月10日修正公布，同年月12日生效施行。此次
    修法鑒於現行查獲具殺傷力之違法槍枝，多屬非制式槍枝，
    可遠距離致人死傷，且殺傷力不亞於制式槍枝，對人民生命
    、身體、自由及財產法益之危害，實與制式槍枝無異；另因
    非制式槍枝之取得成本遠低於購買制式槍枝，且製造技術門
    檻不高、網路取得改造資訊容易，導致非制式槍枝氾濫情形
    嚴重，若區分制式與否而分別適用第7條、第8條處罰，將使
    不法分子傾向使用非制式槍砲從事不法行為，以規避第7條
    較重之刑責，無異加深不法分子大量使用非制式槍砲之誘因
    ，為有效遏止持非制式槍砲進行犯罪情形，非制式槍砲與制
    式槍砲罪責確有一致之必要。為此修正第4條第1項第1款所
    稱槍砲之定義，在特定類型槍砲前增列「制式或非制式」等
    語，使管制範圍明確及於所有制式及非制式槍砲；且配合在
    第7條第1項、第8條第1項、第9條第1項及第3項亦均增列「
    制式或非制式」等語，以調整各條所規範特定類型槍砲之範
    圍（另將第8條第4項原條文「槍枝」，修正為「槍砲」，以
    統一用語）。而本案被告係持有制式手槍，依修正前、後之
    槍砲彈藥刀械管制條例第7條第1項、第4項之構成要件及法
    定刑均未變更，故本件尚無新舊法比較之問題，依一般法律
    適用原則，應適用裁判時槍砲彈藥刀械管制條例第7條第4項
    規定，先予敘明。
四、論罪：
  ㈠核被告所為，係犯槍砲彈藥刀械管制條例第7條第4項之非法
    持有手槍罪、第12條第4項之非法持有子彈罪及刑法第271條
    第2項、第1項之殺人未遂罪。
　㈡被告同時取得制式手槍1枝及子彈4顆，係以一持有行為同時
    觸犯上開2罪，為想像競合犯，應依刑法第55條規定，從一
    重之非法持有手槍罪處斷。
　㈢被告所犯非法持有手槍罪及殺人未遂罪間，犯意各別、行為
    互殊，應予分論併罰。
　㈣至公訴意旨認被告自「游國興」處，係收受子彈9顆云云，然
    本案經警員現場勘察之結果，在扣案手槍之彈匣內，並未發
    現其他子彈，而在案發現場亦僅扣得彈殼4顆、在亞東紀念
    醫院急診室扣得彈頭2顆、在告訴人體內起出彈頭1顆乙節，
    有卷附新北市政府警察局土城分局證物清單1份在卷可參（
    偵字卷第411頁），是此部分除被告自白外，並無其他證據
    足認被告確曾持有子彈9顆，且此部分與被告前開論罪部分
    ，有事實上一罪之關係，爰不另為無罪之諭知，併此敘明。
  ㈤被告持槍殺害告訴人，因告訴人經送醫救治而未致死亡之結
    果，為未遂犯，應依刑法第25條之規定減輕其刑。至被告辯
    稱：發現開槍擊中告訴人後，立刻停止犯行，並打電話報警
    自首，亦委請友人「小胖」幫忙叫救護車，其係基於自發意
    思停止攻擊，為中止犯云云。惟按已著手於犯罪行為之實行
    ，而因己意中止或防止其結果之發生者，減輕或免除其刑。
    結果之不發生，非防止行為所致，而行為人已盡力為防止行
    為者，亦同，刑法第27條第1項定有明文。而刑法第27條第1
    項後段所稱已盡力為防止行為，乃依當時情況，行為人因衷
    心悛悔，已誠摯努力，積極盡其防止之能事，而實行與有效
    防止結果行為，具有相當性之行為而言。亦即至少須為與自
    己防止其結果之發生，可同視程度之努力者，始克相當。倘
    行為人僅消極停止其犯罪行為，並容忍外力之介入，致未發
    生結果；或其防止結果行為，尚有未盡，而係因外力之介入
    ，致未發生結果者，仍屬障礙未遂，非準中止未遂（最高法
    院98年度台上字第7359號、108年度台上字第584號判決意旨
    參照）。本案被告為警逮捕時，扣案手槍內已無任何子彈，
    是被告無從繼續其開槍射擊告訴人之殺人犯行，難認其係己
    意中止。又被告辯稱其有請友人「小胖」叫救護車云云，然
    卷內並無相關事證可資佐證，且被告開槍射擊後即逃離現場
    ，並未留在現場施行救護，是尚無從認定本案被告已誠摯努
    力，積極盡其防止之能事，故其上開所辯，難認有理。
　㈥被告無刑法第62條及槍砲彈藥刀械管制條例第18條第1項規定
    之適用：
  ⒈依槍砲彈藥刀械管制條例第18條第1項前段規定;「犯本條例
    之罪自首，並報繳其持有之全部槍砲、彈藥、刀械者，減輕
    或免除其刑；…。」查：被告於犯本案後，攜帶作案槍枝搭
    乘計程車離開現場前往土城分局之途中，為警攔查而逮捕之
    (經過詳如下述)。是被告乃於其到達警局報繳槍枝前即為警
    查獲，故本案無槍砲彈藥刀械管制條例第18條第1項前段規
    定之適用，合先說明。　 
  ⒉按刑法第62條所謂發覺，固非以有偵查犯罪權之機關或人員
    確知其人犯罪無誤為必要，而於對其發生嫌疑時，即得謂為
    已發覺；但此項對犯人之嫌疑，仍須有確切之根據得為合理
    之可疑者，始足當之，若單純主觀上之懷疑，要不得謂已發
    生嫌疑，最高法院72年台上字第641號著有判例。又所謂未
    發覺，乃指犯罪事實未為有偵查犯罪職權之公務員所發覺，
    或犯罪事實雖已發覺，而犯人為誰尚不知者而言。且此所謂
    之發覺犯罪事實，只須有偵查犯罪職權之公務員，已知該犯
    罪事實之梗概為已足，無須確知該犯罪事實之真實內容為必
    要，而所知之人亦僅須知該人有犯罪嫌疑即為犯罪業已發覺
    。依卷附新北市政府警察局勤務指揮中心受理各類案件紀錄
    單所示，警方於108年3月4日下午5時28分15秒許，有接獲一
    名自稱陳湧錩之男子以0000000000號行動電話向警稱其於金
    城路開槍打到人，現在要直接到土城分局自首等語，有上開
    紀錄單1紙在卷可稽(原審卷一第6l頁) ；及被告於作案後，
    確於新北市土城區金城路3段與永豐路口，以路邊攔停方式
    ，搭乘由曾城堂所駕駛之000-000號計程車離開現場，且於
    上車時告知司機曾城堂其要去土城分局，而於途中即為警查
    獲，亦有曾城堂之警詢筆錄1份在卷可按(偵卷字第43～45頁)
    。然被告持槍射擊告訴人之時，適新北市政府警察局土城分
    局金城派出所警員張家豪於上班途中經過該處停等紅燈時，
    因聽聞連續槍響，而親眼目睹被告持槍射擊被害人，張家豪
    警員並立即回報金城派出所值班檯，該所所長即率警員趕赴
    現場，且有一女性民眾向在場員警稱槍手在金城、立德路口
    攔計程車逃逸，在場之警員盧增中見1部計程車駛往三峽方
    向，且發現車內乘客動作異常，立即前往攔停並因而查獲被
    告等情，有警員張家豪所製作之槍擊來程動線勘察報告1份
    在卷可憑(偵字卷第191頁)。由上可知，被告在開槍當時即
    為有權偵查犯罪之警員張家豪所目擊，則當時張家豪乃看到
    被告是現行犯，亦即其同時知道「犯罪人」為被告、「犯罪
    事實」為持槍朝人射擊，被告則係開槍後才打110電話報警
    陳述自己犯案，自不因被告遭逮捕之時間在後而改變其犯罪
    已被發覺之事實，故被告不符合刑法第62條自首規定之要件
    ，被告辯以警員張家豪僅知悉犯罪事實，並不知悉犯罪人為
    何人，則仍有刑法第62條之適用云云，應屬無據，其據此上
    訴主張應依自首規定減刑云云，自非可採。
 ㈦被告無刑法第59條之適用：
　  辯護人請求依刑法第59條規定予以酌減其刑等語，惟按刑法
    第59條之酌量減輕其刑，必於犯罪之情狀，在客觀上足以引
    起一般同情，認為即予宣告法定低度刑期，猶嫌過重者，始
    有其適用，至於犯罪動機、情節輕微、素行端正、家計負擔
    、犯後態度等情狀，僅可為法定刑內從輕科刑之標準，不得
    據為酌量減輕之理由（參見最高法院51年台 上字第899號、
    28年上字第1064號等判例意旨）。本件被告陳稱：係因告訴
    人積欠綽號「大飛哥」新臺幣（下同）500萬元，而伊與「
    大飛哥」交情很好，因此氣不過，而持槍想要警告告訴人等
    語（偵字卷第169頁、本院卷第160頁）。惟依被告所述，案
    發時與「大飛哥」大約有半年時間沒有聯絡（偵字卷第169
    頁），則被告應不知在該期間內，告訴人有無償還「大飛哥
    」，且告訴人欠錢之對象為「大飛哥」，並非被告，被告竟
    在公眾往來頻繁之道路上對告訴人開槍射擊，嚴重危害社會
    治安及往來民眾之人身安全，且自始否認有何殺人之不確定
    故意，並造成告訴人受有不輕之傷害，殊難認有何可憫之處
    ，是被告請求依刑法第59條規定酌減其刑，應屬無據。
　㈧被告無從依刑法第19條規定減免其刑：
　　被告復辯稱：係因長期患有精神官能症、重度憂鬱、焦慮症
    及衝動控制困難之身心症狀，才會在一時情緒激動之下犯下
    此案云云。惟被告之形式思考正常，無幻聽、幻覺症狀，其
    一般言談能力、記憶力、罪行判斷能力並未顯示有不能理解
    殺人為犯罪行為之認知功能缺陷，是被告為上開犯行時，並
    無辨識能力或控制能力顯著降低之情形，此有亞東紀念醫院
    109年2月27日之精神鑑定報告1份等情，已如前述，是本案
    亦無從依刑法第19條減輕其刑之餘地。
五、駁回上訴之理由：
　㈠原審經審理之結果，以被告犯罪事證明確，適用槍砲彈藥刀
    械管制條例第7條第4項、第12條第4項，刑法第271條第2項
    、第1項、第55條、第25條第2項、第51條第5款等規定，以
    行為人之責任為基礎，審酌被告明知制式手槍及子彈，均屬
    違禁物，竟仍漠視法令而持有之，且僅因細故即在公眾往來
    頻繁的道路上，持之對告訴人射擊，並造成告訴人受有不輕
    之傷害，對社會治安、公眾往來民眾之人身安全，及告訴人
    之生命、身體、健康均有不小之危害，行為應予非難。兼衡
    被告否認犯行，及因告訴人無求償意願而未賠償告訴人之犯
    後態度、素行、五專前3年肄業之智識程度、自述勉持之家
    庭經濟狀況，犯罪動機、手段、目的、精神狀態等一切情狀
    ，分別就未經許可持有手槍罪部分判處有期徒刑5年6月，併
    科罰金10萬元，及諭知罰金易服勞役之折算標準；就殺人未
    遂罪部分判處有期徒刑6年，並就有期徒刑部分定應執行有
    期徒刑7年。復說明：扣案美國GLOCK廠17Gen4型制式手槍1
    枝（含彈匣1個，槍枝管制編號0000000000號），係屬違禁
    物，不問屬於被告與否，均應宣告沒收。至扣案彈殼4顆及
    彈頭3顆，業已因被告擊發，而不具有子彈之完整結構，已
    失其效能，不具殺傷力，則不予宣告沒收，核其認事用法及
    量刑均無不當，應予維持。
  ㈡被告上訴除執前詞請求撤銷改判，業經本院論駁如前外，另
    以其已與告訴人和解，賠償告訴人50萬元，有和解書可稽（
    本院卷第57頁），請求從輕量刑云云。惟按量刑輕重，係屬
    法院得依職權自由裁量之事項，苟其量刑已以行為人之責任
    為基礎，並斟酌刑法第57條各款所列情狀，而未逾越法定刑
    度或有濫用權限情事，即不得任意指為違法。原審已就被告
    之量刑刑度詳為審酌如上，其量刑既未逾越法定刑度，亦未
    濫用自由裁量之權限，自難認有何不當。至被告雖以50萬元
    與告訴人達成和解，請求改判輕刑，惟此乃被告履行其應負
    之民事上損害賠償責任，而被告持有制式手槍、子彈並攜出
    防身自保，對社會治安已然造成危害。且其與告訴人並無糾
    紛，竟在公眾往來頻繁之道路上對告訴人開槍射擊，嚴重危
    害社會治安及往來民眾之人身安全，且自始否認有何殺人之
    不確定故意，而其造成告訴人受有不輕之傷害，所賠償金或
    僅填補告訴人身體之損害，然無法彌補告訴人及公眾對社會
    治安之不安全感，原審就被告所犯上開2罪，僅定其應執行
    有期徒刑7年，已經從輕，故本院審酌被告於原審判決後雖
    已與告訴人和解，並已履行完畢，惟仍認原審量刑並無不當
    ，被告據此上訴，請求從輕量刑，為無理由，應予駁回。至
    原審就本案被告所為犯行雖未及審酌槍砲彈藥刀械管制條例
    第7條之修正，惟據前述，原審依修正前槍砲彈藥刀械管制
    條例第7條第4項規定予以論罪科刑，結果並無不同，對判決
    不生影響，原判決適用行為時法論科，而未比較適用，並不
    構成撤銷之原因（最高法院96年度台上字第270號判決意旨
    參照），故原判決雖未及比較新舊法，惟適用法律並無違誤
    ，併予說明。　　
六、據上論結，應依刑事訴訟法第368條，判決如主文。
本案經檢察官張啓聰提起公訴，檢察官翁珮嫻到庭執行職務。
中　　華　　民　　國　　109 　年　　11　　月　　3 　　日
                  刑事第七庭    審判長法　官  孫惠琳
                                      法　官  連雅婷
                                      法　官  張育彰
以上正本證明與原本無異。
如不服本判決，應於收受送達後20日內向本院提出上訴書狀，其
未敘述上訴之理由者並得於提起上訴後20日內向本院補提理由書
（均須按他造當事人之人數附繕本）「切勿逕送上級法院」。
                                      書記官  周士涵
中　　華　　民　　國　　109 　年　　11　　月　　4 　　日